臺灣彰化地方法院北斗簡易庭民事判決
110年度斗簡字第290號
原      告  洪佰煌  

被      告  蕭聖譯  

上列當事人間確認本票債權不存在事件，本院於111年2月15日言
詞辯論終結，判決如下：
    主      文
確認被告執有以原告為發票人所簽發如附表所示本票，在超過新
臺幣參佰捌拾萬元之範圍，對原告之本票及利息債權均不存在。
訴訟費用新臺幣貳仟壹佰元由被告負擔。
    事實及理由
一、被告經合法通知，未於言詞辯論期日到場，核無民事訴訟法
    第386條各款所列情形，爰依原告聲請，由其一造辯論而為
    判決。 
二、原告主張：
　㈠原告自民國109年9月17日起至110年5月17日止陸續向訴外人
    鄭吉辰借款共計新臺幣(下同)2,568萬元，每次借款均約定
    以10日、15日為一期，每期利率為年息18%至25%，第一期利
    息於鄭吉辰交付借款時先予扣除，鄭吉辰並要求原告簽發與
    借款金額同額之個人支票作為清償。
  ㈡嗣因高額利息致原告周轉不靈，致先前原告所簽面額100萬元
    、200萬元、100萬元之支票跳票，鄭吉辰便於110年5月21日
    約原告見面，原告到場後，鄭吉辰即與另二名陌生男子限制
    原告行動，並強制原告開啟其手機彰化商業銀行應用程式轉
    帳5萬元清償借款，隨後鄭吉辰等人更強押原告在彰化商業
    銀行北斗分行ATM提款15萬元並取走該15萬元，鄭吉辰又脅
    迫原告在非自由意識下簽發附表所示之本票(下稱系爭本票)
    、400萬元借據並交付車牌號碼000-0000號休旅車後，始讓
    原告離開，縱不加計鄭吉辰所取走之車牌號碼000-0000號休
    旅車價值，鄭吉辰所取走20萬元，已屬系爭本票清償20萬元
    等語。並聲明：確認被告執有原告簽發如附表所示本票，對
    原告在超過380萬元部分之本票債權及利息債權不存在。
三、被告未於言詞辯論期日到場，惟具狀抗辯略以：原告尚有38
    0萬元未清償。另原告所述不實等語。並聲明：原告之訴駁
    回。
四、本院之判斷：
  ㈠按確認法律關係之訴，非原告有即受確認判決之法律上利益
    者，不得提起之，民事訴訟法第247條第1項前段定有明文。
    又所謂即受確認判決之法律上利益，係指因法律關係之存否
    不明確，致原告在私法上之地位有受侵害之危險，而此項危
    險得以對於被告之確認判決除去之者而言，故確認法律關係
    成立或不成立之訴，苟具備前開要件，即得謂有即受確認判
    決之法律上利益。經查，被告持系爭本票向本院聲請准予對
    原告強制執行，經本院以110年度司票字第595號本票裁定(
    下稱系爭本票裁定)准許在案，此經本院調取上開事件卷宗
    核閱屬實，而原告上開主張，既為被告所否認，是原告與被
    告間就系爭本票之票據權利之法律關係不明確，而系爭本票
    既經法院裁定准予強制執行，顯已使原告於私法上之財產權
    受侵害之危險，而此種不安之狀態，應能以確認判決將之除
    去，原告提起本件訴訟，自有確認利益。
  ㈡原告主張被告執系爭本票向本院聲請對原告為本票裁定，經
    本院以系爭本票裁定准許在案等情，此有系爭本票裁定可證
    ，是原告上開主張，自堪信為真實。 
  ㈢另原告主張系爭本票係受鄭吉辰脅迫所簽發一情，然為被告
    所否認，並以前詞為置辯，經查：
　⒈按票據行為，為不要因行為，票據上之權利義務，悉依票上
    所載文義定之，與其基礎之原因關係各自獨立，執票人不負
    證明關於給付原因之責任，如票據債務人主張執票人取得票
    據出於惡意或詐欺、脅迫時，則應由該債務人負舉證之責。
  ⒉原告雖主張因受鄭吉辰強暴脅迫始簽發系爭本票等語，為被
    告所否認。揆之前揭說明，原告自應就其受強暴脅迫之事實
    ，負舉證之責任。原告雖主張其遭鄭吉辰強逼簽發系爭本票
    等語。衡情，設若原告真遭鄭吉辰強逼簽發系爭本票，原告
    又為何未於回復自由後前往報警處理？反而遲於110年9月間
    始向警方報警，此有原告於110年12月20日陳報本院之補充
    說明狀可證，原告上開舉止並不合情理，此外，原告復未能
    再提出證據證明其因受鄭吉辰強暴脅迫而簽發系爭本票，實
    難以採信原告所主張其因受強暴脅迫而簽發系爭本票一情為
    真正。
  ㈣又按票據債務人，不得以自己與發票人或執票人之前手間所
    存抗辯之事由，對抗執票人。但執票人取得票據出於惡意者
    ，不在此限，票據法第13條亦有明文。所謂惡意，係指執票
    人明知票據債務人對於發票人或執票人前手間存有抗辯事由
    ；且執票人有無惡意，應以其取得票據時為決定之標準（最
    高法院95年度台上字第2862號號判決意旨參照）。而如票據
    債務人主張執票人取得票據出於惡意，應由該債務人負舉證
    責任（最高法院64年台上字第1540號判例意旨參照）。又因
    票據係文義證券及無因證券，屬不要因行為，票據行為一經
    成立後，即與其基礎之原因關係各自獨立。此項票據之無因
    性，為促進票據之流通，應絕對予以維護，不問其是否為票
    據直接前、後手間而有不同。故執票人於上開訴訟中，祇須
    就該票據作成之真實負證明之責，對於票據給付之原因，並
    不負證明之責任。票據債務人應就其抗辯之原因事由，負舉
    證責任，俾貫徹票據無因性之本質，以維票據之流通性。準
    此，如票據債務人係主張其與執票人並非直接前後手，而欲
    以自己與執票人之前手間所存抗辯之事由對抗執票人，本於
    票據之文義性及無因性，自應由票據債務人就其與執票人前
    手間之票據原因關係為何、其對執票人之前手存有抗辯事由
    、暨執票人於取得票據時明知該抗辯事由之存在，先負舉證
    之責。經查：
　⒈原告主張系爭本票係受鄭吉辰脅迫所簽發。另其不認識被告
    等語，此有原告於110年12月20日陳報本院之補充說明狀可
    證，而原告上開主張其因受鄭吉辰強暴脅迫而簽發系爭本票
    ，並無理由，已如前述，堪認系爭本票為原告所簽發、系爭
    本票現由被告持有、兩造間就系爭本票並非直接前後手關係
    等情為真實。
　⒉又原告主張就系爭本票已清償20萬元一節，核與被告上開所
    辯相符，故本件應可認被告對於原告系爭本票超過380萬元
    部分本票債權不存在。
  ㈤綜上，原告既已清償系爭本票債務20萬元，則原告請求確認
    被告持有系爭本票，於超過380萬元部分，對原告之本票及
    利息債權均不存在，應予准許。
五、本件原告勝訴部分係就民事訴訟法第427條第2項第6款訴訟
    適用簡易程序所為被告敗訴之判決，依同法第389條第1項第
    3款之規定，固應依職權宣告假執行，惟係屬確認判決，性
    質上並不適於假執行，故爰不併為准予假執行宣告，附此敘
    明。　 
六、本件事證已臻明確，兩造其餘攻擊防禦方法及證據，核與判
    決之結果不生影響，爰不一一論列，併此敘明。
七、訴訟費用負擔之依據：民事訴訟法第78條。
中　　華　　民　　國　　111 　年　　2 　　月　　22　　日
                  臺灣彰化地方法院北斗簡易庭
                          法  官  楊鑫忠
以上正本係照原本作成。
如對本判決不服提起上訴，應於送達後20日內，向本院提出上訴
狀並表明上訴理由(須按對造人數附繕本) 。
中　　華　　民　　國　　111 　年　　2 　　月　　22　　日
                          書記官  張清秀　　　　　　　　　　　　
附表：

編號  發票日(民國) 金額(新臺幣) 到期日  本票號碼  01 110年5月21日 400萬元 未載到期日 WG0000000